【裁判字號】    98,交上易,745
【裁判日期】    981222
【裁判案由】    過失致死
【裁判全文】
臺灣高等法院臺南分院刑事判決       98年度交上易字第745號
上  訴  人  臺灣臺南地方法院檢察署檢察官
被      告  乙○○
上列上訴人因被告過失致死案件，不服臺灣臺南地方法院96年度
交易字第156號中華民國98年8月11日第一審判決（起訴案號：臺
灣臺南地方法院檢察署96年度偵字第16468、16469號），提起上
訴，本院判決如下：
    主  文
上訴駁回。
    事  實
一、乙○○於民國96年4月21日下午，騎駛車牌號碼VSY-239號輕
    型機車之前，原應詳細檢查機車之燈光確實有效，然竟疏於
    注意及此，未發覺車尾無燈光警示裝置，即貿然上路，於同
    日下午7時27分許，騎車沿臺南縣後壁鄉○○村○○○○○
    道，由北往南方向行駛，行經該公路280公里處，適有張守
    禧於酒後騎駛車牌號碼3HG-082號重型機車，沿同向後方駛
    來，因不勝酒力，且因乙○○之機車並無車尾燈警示後車，
    致未及注意車前狀況，而自後追撞由乙○○所騎駛之前開機
    車，致雙方人車倒地，乙○○之頭部及手腳受有多處傷勢，
    張守禧則受有頭部撞傷、顱內出血等傷害，經送往奇美醫院
    柳營分院救治，由警委託醫院抽血檢驗張守禧酒精濃度高達
    159mg/dl(換算成呼氣之酒精濃度為0.795mg/l)，乙○○於
    醫院時，在未有偵查犯罪職務之機關或公務員發覺其為犯罪
    人之前，承認其為肇事騎士而接受裁判。嗣於同年5月2日，
    張守禧因傷重不治死亡。
二、案經張守禧之母舅甲○○告訴，並經臺灣臺南地方法院檢察
    署檢察官相驗後自動偵查起訴。
    理  由
甲、關於證據能力之說明：
一、證人即告訴人甲○○於接受司法警察詢問時所為之陳述，係
    被告以外之人於審判外之言詞陳述，既經被告方面明示不同
    意採為證據之意思，依刑事訴訟法第159條第1項之規定，應
    認為不具證據能力。
二、按法院或檢察官得囑託醫院、學校或其他相當之機關、團體
    為鑑定，或審查他人之鑑定，並準用第203條至第206條之1
    規定；其須以言詞報告或說明時，得命實施鑑定或審查之人
    為之，刑事訴訟法第208條第1項定有明文。是法院或檢察官
    依刑事訴訟法第208第1項之規定，囑託鑑定機關所出具之鑑
    定意見，應屬刑事訴訟法第206條第1項之鑑定報告，為傳聞
    法則之例外。是卷附法務部調查局調科參字第09800298170
    號鑑定通知書，既係受原審法院之囑託而為之書面鑑定報告
    ，即屬刑事訴訟法第159條第1項「被告以外之人於審判外之
    言詞或書面陳述，除法律有規定者外，不得作為證據。」，
    所稱「法律有規定者」之例外情形，應認具有證據能力。
三、上述列舉以外之供述證據，或經檢察官及被告一致同意採為
    證據，或未經被告及檢察官於本件言詞辯論終結前聲明異議
    ，且無事實顯示係公務員因違法蒐證所取得之證據，本院審
    酌該等供述證據作成時之情況，亦認為適於作為證據，且與
    本案事實有相當之關聯性，依刑事訴訟法第159條之5第1、2
    項、第159條之4第2款等規定，應認為均有證據能力。
四、至於卷附之非供述證據，則無所謂傳聞排除原則之適用，既
    經合法調查，自有證據能力而得據為事實認定之基礎，應併
    敘明。
乙、實體部分：
一、訊據被告固供認於96年4月21日下午，在臺南縣後壁鄉○○
    村○○○○道南向機車道280公里處，因被害人張守禧於酒
    後騎駛車牌號碼3HG-082號重型機車，自後追撞伊所騎駛之
    機車，兩車倒地後，張守禧因而受有頭部撞傷、顱內出血等
    傷害，嗣於同年5月2日因傷重不治死亡之事實，然矢口否認
    其機車車尾燈光警示裝置於肇事前即破損，並以：伊騎駛之
    機車尾燈乃系爭車禍遭被害人張守禧之機車撞毀，於系爭車
    禍發生之前，該車尾燈均能正常亮起警示後車，本件車禍事
    故伊並無過失云云置辯。
二、經查：
  (一)被告於上揭時、地與被害人張守禧發生車禍，以及張守禧因
    而受有上揭傷害，經送醫後因顱內出血不治死亡之客觀事實
    ，業據被告供明在卷，並經臺灣臺南地方法院檢察署檢察官
    督同法醫師相驗屬實，有臺南縣警察局白河分局道路交通事
    故現場圖、道路交通事故調查報告表(一)(二)、道路交通事故現
    場蒐證照片、酒精測定紀錄、奇美醫院傷患死亡通知單、檢
    察官勘驗筆錄、相驗屍體證明書及相驗照片附卷可憑，自堪
    認定。
  (二)依卷附肇事現場照片觀之，車牌號碼VSY-239號輕型機車後
    煞車燈及方向燈確屬破裂無訛，且證人即系爭車禍甫發生之
    後前往現場處理事故之警員林明焜亦於原審證稱：當時有注
    意到被告機車後燈是破裂的，裡面燈泡也是破的，當時確實
    沒有看到路面有車後燈碎片，現場照片也未拍攝到等語，足
    徵被告機車尾燈於本件事故撞擊前即破裂。蓋倘車禍發生前
    ，被告機車車尾燈光如係完好，則員警至現場時理應會發現
    碎片，焉有連一碎片皆無法尋獲之理？又被告所騎機車經送
    法務部調查局鑑定後，認為：該機車車尾燈泡破璃厚約0.5m
    m，容易受外力硬物碰撞破裂斷損，其於送鑑時燈泡玻璃已
    呈破損狀並非完整，又其「玻璃內壁」及「玻璃破損截面」
    附有藍色物質分佈，研判其係已呈破裂受損狀態后始能受到
    前述藍色塗料製作VSY-239號機車車牌白色字號之藍色背景
    的施工過程波及所致，故送鑑機車車尾燈泡於藍色塗料附著
    時，即無法過電點亮燈光，有該局調科參字第09800298170
    號鑑定通知書在卷可考。參以被告自承於本件事故前2、3個
    月，其確實用藍色油漆漆車牌等語，益證上開機車車燈於事
    故前即已破裂而無法於夜間亮起警示後方來車。是被告空言
    否認上情，不足採信。另證人阿努卡（泰國籍）雖於原審證
    述：之前其去被告家，有坐過被告的機車，平常被告去工廠
    都是這一部（車號VSY-239號），就我的印象中，該車燈並
    沒有壞等語。惟原審法院質以96年4月21日系爭車禍發生之
    當日被告機車車燈究有無損壞乙節，該證人證稱：當天在火
    車站等被告載我，但等不到人，所以自行叫計程車回去等語
    ，證人當日既未看見被告機車，而之前因受載見機車車燈完
    好之日期又無法確定，則尚難以前開證詞為有利於被告之認
    定。
  (三)按行車前應注意燈光等裝置確實有效，道路交通安全規則第
    89條第1項第1款定有明文。被告為機車駕駛人，自應注意及
    此。又本件事故發生當時雖為夜間，但天候晴朗、柏油路面
    乾燥、無缺陷、無障礙物，視距復屬良好，並無不能注意之
    情事，有前揭道路交通事故調查報告可稽，足認被告並無不
    能注意之情事。然被告卻疏未注意上揭交通安全規則，貿然
    於夜間騎乘上開無燈光警示裝置之機車，致被害人無法及時
    發現被告機車而自後撞擊，造成被害人受傷送醫不治死亡，
    被告於本件車禍之發生自有過失。又本件經送請臺灣省臺南
    區車輛行車事故鑑定委員會鑑定結果，其中亦認被告駕駛輕
    機車，夜間行駛車尾無燈光警示，為肇事次因，有該鑑定委
    員會96年6月21日南鑑字第0965901930號函附之臺南區
    960445案鑑定意見書一份在卷足憑，且覆議鑑定委員會亦同
    上見解，益徵被告於本件車禍之發生，確有過失。又被害人
    張守禧係因本件車禍死亡，已如前述，則被害人之死亡與被
    告之過失行為間，顯有相當因果關係。
  (四)又按汽車行駕時，駕駛人應注意車前狀況，並隨時採取必要
    之安全措施；且飲用酒類後，其吐氣所含酒精濃度超過每公
    升0.25毫克或血液中酒精濃度超過百分之0.05以上者不得駕
    車，道路交通安全規則第94條第3項及第114條第1項第2款亦
    有明文。然而被害人於前揭時間，竟飲酒駕車且自後方追撞
    被告機車，並致己身受傷送醫不治死亡，被害人張守禧於本
    件車禍之發生自亦與有過失，且因被害人張守禧就系爭車禍
    之發生，為主動追撞被告機車之人，其酒後駕車及未注意車
    前狀況，應為主要過失原因。前述臺灣省臺南區車輛行車事
    故鑑定委員會之鑑定意見，亦同此認定。然被害人就本件車
    禍之發生雖與有過失，並為主要原因，僅係本件對被告量刑
    之參考，仍無解於被告應負過失致死罪責，應併敘明。
  (五)綜上所述，本件被告過失致人於死犯行，事證已臻明確，其
    犯行應堪認定。
三、核被告乙○○所為，係犯刑法第276條第1項之過失致死罪。
    又被告於肇事後，在未有偵查犯罪職務之機關或公務員發覺
    其為犯罪人及犯罪情節之前，即向警方自首而接受裁判等情
    ，有臺南縣警察局白河分局道路交通事故肇事人自首情形紀
    錄表在卷足稽，爰依刑法第62條前段之規定減輕其刑。又被
    告上開犯罪時間係在96年4月24日以前，應依中華民國96年
    罪犯減刑條例第2條第1項第3款之規定，減刑二分之一。
四、原審以被告罪證明確，因予適用刑法第276條第1項、第62條
    前段、第41條第1項前段，刑法施行法第1條之1，中華民國
    96年罪犯減刑條例第2條第1項第3款、第7條（贅引第9條）
    規定，並審酌被告疏未注意道路交通安全規則，駕車肇事致
    被害人死亡之過失情節而被害人亦與有過失，及被告之智識
    程度（國中畢業）、生活狀況，且迄未與被害人之家屬達成
    和解賠償損害，暨被告犯罪後否認犯行態度不佳等一切情狀
    ，量處有期徒刑六月，減為有期徒刑三月，並諭知易科罰金
    之折算標準，本院經核原審認事用法俱無不合，量刑亦稱妥
    適。檢察官循告訴人請求上訴，指摘原判決既認被告應負過
    失責任，且否認犯行態度不佳，又未與被害人家屬達成和解
    ，僅量處有期徒刑六月之低度刑顯屬過輕云云。然本件被告
    就系爭車禍之發生，為被動遭追撞之一方，而僅應負次要過
    失責任（被害人為主要過失）已如前述；且原判決已審酌就
    被告犯後否認犯行且未與被害人之家屬達成和解之各項情節
    ，而量處有期徒刑六月（減為有期徒刑三月），應符罪刑相
    當原則，檢察官上訴意旨認原判決量刑過輕，自不足採。其
    上訴為無理由，應予駁回。
據上論結，應依刑事訴訟法第368條，判決如主文。
本案經檢察官蘇南桓到庭執行職務。
中    華    民    國    98    年    12    月    22    日
                  刑事第二庭    審判長法  官    葉居正
                                      法  官    陳春長
                                      法  官    陳欽賢
以上正本證明與原本無異。
不得上訴。
                                      書記官    李良倩
中    華    民    國    98    年    12    月    22    日
附錄本案論罪科刑法條全文：
中華民國刑法第276條第1項：
因過失致人於死者，處2年以下有期徒刑、拘役或2千元以下罰金
。


司法院資訊處製作；財團法人民間司法改革基金會備份。
